最高法院刑事判決　　　　　　　　　 111年度台上字第1102號
上　訴　人　陳盈縉


選任辯護人　劉家成律師
上列上訴人因過失致人於死案件，不服臺灣高等法院中華民國11
0年9月30日第二審判決（110 年度交上訴字第35號，起訴案號：
臺灣桃園地方檢察署109年度偵字第12068號），提起上訴，本院
判決如下：
    主  文
上訴駁回。
    理  由
一、按刑事訴訟法第377 條規定，上訴於第三審法院，非以判決
    違背法令為理由，不得為之。是提起第三審上訴，應以原判
    決違背法令為理由，係屬法定要件。如果上訴理由書狀並未
    依據卷內訴訟資料，具體指摘原判決不適用何種法則或如何
    適用不當，或所指摘原判決違法情事，顯與法律規定得為第
    三審上訴理由之違法情形，不相適合時，均應認其上訴為違
    背法律上之程式予以駁回。至原判決有無違法，與上訴是否
    以違法為理由，係屬二事。
二、原判決綜合全案證據資料，本於事實審法院採證認事之職權
    ，認定上訴人陳盈縉有如其犯罪事實欄所載犯行，因而撤銷
    第一審之科刑判決，改判仍論處上訴人犯（刑法第276 條之
    ）過失致人於死罪刑（依刑法第62條前段自首規定減輕其刑
    ）。已詳敘其所憑的理由，且其所為論斷，俱有卷存證據資
    料可資覆按，從形式上觀察，並無足以影響其判決結果之違
    背法令情事。
三、上訴人上訴意旨略以：
  ㈠本件交通事故，經桃園市政府車輛行車事故鑑定會鑑定肇事
    責任結果，該會所出具之鑑定意見書（桃市鑑0000000 案，
    下稱行車事故鑑定意見書），認為上訴人駕駛自用小客車，
    以及被害人徐楷倫駕駛普通重型機車，於行經桃園市桃園區
    寶山街與大業路一段交岔路口，均未遵守號誌之指示（闖紅
    燈）行駛，同為肇事原因等語。原判決遽認車禍係上訴人闖
    紅燈，侵入被害人路權所致，而未說明行車事故鑑定意見書
    認被害人亦闖紅燈之結論不可採之理由，遽為較不利於上訴
    人之認定，有理由不備及矛盾之違誤。
  ㈡上訴人之汽車保險額度為新臺幣（下同）1,000 萬元，足以
    賠償被害人家屬所受之損害，係因被害人家屬要求上訴人於
    保險給付外，必須另行賠償300 萬元，致無法和解。原判決
    未能審酌上情，逕以上訴人與被害人家屬尚未和解作為量刑
    審酌之事項，有適用法則不當之違誤。
四、本院查：
  ㈠證據的取捨、證據的證明力及事實的認定，都屬事實審法院
    裁量、判斷之職權；如其此項裁量、判斷，並不違反客觀存
    在的經驗法則或論理法則，即無違法可指，觀諸刑事訴訟法
    第155 條第1 項規定甚明。且既已於判決內論敘其何以作此
    判斷的心證理由者，即不得單憑主觀，任意指摘其為違誤，
    而據為提起第三審上訴的合法理由。
    原判決主要係依憑上訴人於警詢、檢察官訊問、第一審及原
    審審理時，均坦承其於行經事發交岔路口闖紅燈撞擊被害人
    致死等情，並有卷附之道路交通事故調查報告表、現場圖、
    事發現場之監視器錄影翻拍相片、現場蒐證照片，以及「林
    口長庚醫院」診斷證明書、相驗屍體證明書暨行車事故鑑定
    意見書等證據資料，認定上訴人駕駛自用小客車，疏未注意
    車前狀況，行經行車管制號誌正常交岔路口，未遵守號誌指
    示行駛，與被害人無照且酒精濃度含量超過法定值駕駛普通
    重型機車碰撞，而為前揭過失致人於死事實之認定。
    稽之行車事故鑑定意見書記載：播放事故現場監視器畫面顯
    示，上訴人駕駛自用小客車沿寶山街（往春日路方向）行駛
    ，其於接近寶山街與大業路一段交岔路口時，寶山街號誌係
    紅燈，大業路一段為綠燈，上訴人在停止線附近停等紅燈，
    卻於號誌未轉變綠燈前即起步，於大業路一段號誌由綠燈轉
    為黃燈時，猶持續往前進入交岔路口，迄大業路一段號誌轉
    為紅燈且寶山街之號誌仍為紅燈時，被害人之普通重型機車
    始跨越停止線進入交岔路口，隨即與上訴人之自用小客車在
    交叉路口內發生碰撞，可見係上訴人先闖紅燈進入交岔路口
    ，被害人隨後於雙方行向號誌均為紅燈之全紅清道時間，亦
    闖紅燈進入交岔路口，致釀成本件交通事故。原判決理由僅
    說明：本件交通事故係因上訴人闖紅燈，侵入被害人路權所
    致等語，固過於簡略而有微疵，然與上開肇事原因之鑑定結
    論，並無不合，於判決結果不生影響。至被害人無照、酒駕
    及闖紅燈等違規事實，其就車禍發生與有過失一節，固得作
    為量刑之參考，然不因此解免上訴人之刑責。此部分上訴意
    旨指摘：原判決理由不備、矛盾云云，尚非適法之第三審上
    訴理由。
  ㈡刑之量定，屬事實審法院得依職權裁量之事項，經以行為人
    之責任為基礎，審酌刑法第57條所列各項罪責因素後，予以
    整體評價，而為科刑輕重標準之衡量，使罰當其罪，以實現
    刑罰權應報正義，並兼顧犯罪一般預防與特別預防之目的，
    倘其未有逾越法律所規定之範圍，已遵守法秩序理念之內、
    外部界限，而無明顯濫用權限，自不得任意指摘為違法，據
    為適法上訴第三審的理由。
    原判決說明：第一審未及審酌本件交通事故經鑑定結果，上
    訴人與被害人就交通事故發生均有過失，量刑輕重應考量因
    素已與第一審審理時不同，衡酌上訴人闖紅燈之過失情節嚴
    重，與被害人家屬就賠償金額認知差距過大，尚未能和解等
    情狀，量處有期徒刑8月，已較第一審所處有期徒刑9月為輕
    。可見原判決理由係單純說明上訴人未與被害人家屬和解之
    客觀事實，而未能據以從輕量刑，並非以未和解對上訴人從
    重量刑，且所宣處之刑既未逾越法定刑度，亦無濫用裁量權
    ，自不得任意指為違法。
五、上訴意旨無非置原判決明確之論斷說明於不顧，或就原判決
    已說明事項，或就原審量刑職權之適法行使，任意指為違法
    ，顯與法律規定得為第三審上訴理由之違法情形，不相適合
    。揆之首揭說明，應認本件上訴為違背法律上之程式，予以
    駁回。
據上論結，應依刑事訴訟法第395條前段，判決如主文。
中    華    民    國   111    年    3     月    31    日
                  刑事第七庭審判長法  官  李  錦  樑  
                                  法  官  蔡  彩  貞  
                                  法  官  吳  淑  惠  
                                  法  官  錢  建  榮  
                                  法  官  林  孟  宜  
本件正本證明與原本無異
                                  書記官
中    華    民    國   111    年    4     月    11    日